【裁判字號】    95,訴,89
【裁判日期】    950112
【裁判案由】    變更起造人
【裁判全文】
臺灣桃園地方法院民事裁定                95年度訴字第89號
原      告  花東世界貿易中心股份有限公司
法定代理人  易宇豐
被      告  數位春池網路服務股份有限公司
法定代理人  白先敬
被      告  協和建設股份有限公司
法定代理人  林陳海
上列當事人間請求變更起造人事件，本院裁定如下：
    主  文
本件移送臺灣台北地方法院。
    理  由
一、按當事人得以合意定第一審管轄法院。又訴訟之全部或一部
    ，法院認為無管轄權者，依原告聲請或依職權以裁定移送其
    管轄法院。民事訴訟法第24條前段及第28條第1 項分別定有
    明文。
二、經查本件原告起訴主張其與被告春池建設股份有限公司（後
    更名為數位春池網路服務股份有限公司，下稱春池公司）於
    民國86年6 月1 日簽訂合建契約書，又於87年1 月23日簽訂
    補充協議書，雙方約定由原告提供坐落桃園縣中壢市○○段
    322 、323 、324 地號土地，及已申請之（82）桃縣工建執
    照字第276 號建築執照（下簡稱建照），由被告春池公司興
    建房屋，雙方合建分配收益，原告則將系爭323 、324 地號
    土地過戶被告春池公司名義，系爭322 地號土地亦由被告春
    池公司代償後完成過戶，故原告並非將系爭323 、324 地號
    土地賣或送給被告春池公司，而系爭建照之起造人變更申請
    書，原告亦在86年8 月31日交付被告春池公司供其辦理變更
    登記，惟系爭合建契約簽訂後迄今，被告春池公司並未實際
    進行合建之施工行為，明知上情卻意圖為自己或第三人不法
    所有，欲侵吞系爭2 筆土地及將合建之利益據為己有，並排
    除原告之權利，原告於94年9 月間獲悉被告春池公司欲將系
    爭土地出售予第三人，即委請律師於同年月30日函被告春池
    公司不得將系爭土地移轉產權予第三人，更不得交予第三人
    興建，詎被告春池公司仍將系爭2 筆土地於94年10月12日登
    記為訴外人張忠義名義，且張忠義取得系爭土地所有權前曾
    派員至現場整地、測量，訴外人劉景泰（原名劉世宏）曾告
    知該第係被告春池公司與原告合建，被告春池公司係原告依
    系爭合建契約約定指定登記名義人，第三人不能買系爭土地
    ，故被告春池公司與張忠義亦知系爭土地為原告所申請之建
    造，與被告春池公司間之合建關係，則其與被告春池公司就
    取得系爭土地不無勾結之嫌。又據原告查悉系爭建照之起造
    人名義卻變更登記為被告協和建設股份有限公司（下稱協和
    公司），被告協和公司既非購買系爭土地之人，又焉能變更
    登記為系爭建照之起造人，再則原告於系爭建照核發後，已
    在系爭土地上施工完成地下室之相關工程，花費7 千多萬元
    ，該建物之所有權為原告所有，張忠義及協和公司不能不知
    悉有此施工情形及原告已預售385 戶在先，一般建商亦不願
    介入或接手，可證被告間就系爭土地之買賣及系爭建照起造
    人名義之變更登記俱為通謀虛偽行為，依民法第87條第1項
    規定乃當然無效，是被告協和公司有回復原狀之義務，被告
    春池公司則因解約而有回復原狀之義務，系爭建照之起造人
    應回復至原告名義等語，足見本件係本於系爭合建契約之糾
    紛涉訟。而原告與被告春池公司簽訂之系爭合建契約第21條
    約定，該契約如有涉訟，雙方合意由台灣台北地方法院為第
    一審管轄法院，有原告提出之合建契約書1 件在卷足憑，足
    認原告與被告春池公司已合意以臺灣台北地方法院（下稱台
    北地院）為第一審管轄法院。又被告協和公司雖非系爭合建
    契約之當事人，且其事務所設於台北縣，並非本院或台北地
    院之土地管轄範圍內，惟其應否將系爭建照之起造人名義回
    復為被告春池公司，與被告春池公司有共同之利害關係，非
    被告協和公司將系爭建照之起造人名義變更為被告春池公司
    後，原告請求被告春池公司回復系爭建照之起造人為原告之
    目的，顯然無法達成，是被告間顯為必要共同訴訟人，則原
    告就被告協和公司之起訴，自有一併移轉管轄之必要。是原
    告向非兩造合意管轄之本院起訴，顯係違誤，爰依職權將本
    件移送於兩造合意之該管轄法院。
四、依民事訴訟法第28條第1項，裁定如主文。
中    華    民    國    95    年    1     月    12    日
                  民事第三庭    法  官  林雯娟
以上正本係照原本作成
如對本裁定抗告須於裁定送達後10日內向本院提出抗告狀，並應
繳納抗告費新台幣1000元。
中    華    民    國    95    年    1     月    12    日
                                書記官  簡維萍


司法院資訊處製作；財團法人民間司法改革基金會備份。
